【裁判字號】    95,裁,2070
【裁判日期】    950914
【裁判案由】    聲請停止執行
【裁判全文】
最  高  行  政  法  院  裁  定
                                     95年度裁字第02070號
抗  告  人  甲○○
上列抗告人因與相對人臺北市政府社會局間聲請停止執行事件，
對於中華民國95年6月30日臺北高等行政法院95年度停字第50號
裁定提起抗告，本院裁定如下：
    主  文
抗告駁回。
抗告訴訟費用由抗告人負擔。
    理  由
一、按抗告法院認抗告為不合法或無理由者，應為駁回抗告之裁
    定。
二、本件相對人以抗告人全家平均每人存款（含股票投資）超過
    新台幣（下同）15萬元之標準，與社會救助法第4條第1項規
    定不合，乃於94年12月8日以北市社二字第09442271200號函
    核定自95年1月起註銷其原享領低收入戶資格，且由臺北市
    萬華區公所以94年12月30日北市萬社字第094034030號函轉
    知抗告人。抗告人不服，提起訴願，經遭訴願決定駁回，遂
    提起行政訴訟，並聲請停止原處分之執行，主張其子吳中玄
    於93年10月底罹患憂鬱及精神方面疾病，於94年1月份休學
    就診迄今，雖恢復良好，於94年9月復學，仍持續在追蹤治
    療，故急需抗告人全力照顧，已臨斷炊之虞；且吳中玄95
    年9月開學在即，即便申請就學貸款，恐銀行以欠缺保證而
    拒絕，故生活費及學雜費已難招架。倘若吳中玄因此輟學而
    兵期已至，退伍後此大學一年之學歷難保，將造成未來就學
    就業之困擾，顯難回復云云。原法院以抗告人被註銷原享低
    收入戶資格，抗告人就其戶內人口就學者得享領就學生活補
    助每月4,000元及抗告人低收入戶成員得享領全民健康保險
    保險費全額補助將無法獲得，惟上述就學生活補助每月4,00
    0元及全民健康保險保險費全額補助均屬金錢給付，在一般
    社會通念上，並非不能以金錢賠償或回復，自難謂將發生難
    於回復之損害；又抗告人依其存款情況，並非無能力繳交健
    保費，且抗告人有工作能力，抗告人長子亦為成年人，其縱
    未有就學生活補助，亦非不能以就學貸款或抗告人工作所得
    供給生活所需，無因未停止執行即將發生難以回復之損害之
    急迫情事，核與行政訴訟法第116條第2項規定之要件不符為
    由，裁定駁回抗告人於原法院之聲請。
三、抗告意旨略以：抗告人之子吳中玄於95年9月開學繳交學雜
    費等支出在即，如何能謂不急迫？原法院似未考量接受就學
    補助實有一定年齡限制，一旦年紀稍長就不能接受就學補助
    。如此失學入伍有無符合憲法保障之規定？與「不停止行政
    處分」間能說沒有因果關係嗎？原法院就本件「急迫」及「
    無法回復」與否之判斷，顯與經驗法則不合。又社會救助法
    係公法上之給付，非關財產權，且「回復原狀」及「損害賠
    償」係不同二事，倘依原法院見解，凡事「並非不能以金錢
    賠償或回復」，則行政訴訟法第116條第2、3項根本無存在
    之必要等語。
四、按行政訴訟繫屬中，行政法院認為原處分或決定之執行，將
    發生難於回復之損害，且有急迫情事者，得依職權或依聲請
    裁定停止執行，行政訴訟法第116條第2項前段定有明文。所
    謂難於回復之損害，係指其損害不能回復原狀，或不能以金
    錢賠償，或一般社會通念上，如為執行可認達到回復困難之
    程度而言。經查，抗告人係因全家平均每人存款（含股票投
    資）超過15萬元之標準，與社會救助法第4條第1項規定不合
    ，而遭相對人註銷低收入戶資格，而抗告人被註銷原享低收
    入戶資格後，就其戶內人口就學者得享領就學生活補助每月
    4,000元及抗告人低收入戶成員得享領全民健康保險保險費
    全額補助無法獲得，均屬於金錢給付，因此，如抗告人本件
    行政訴訟事件勝訴，而撤銷原處分確定，則其損害並無不能
    回復原狀之情事，又抗告人既仍有收入，自可供其子吳中玄
    就學，並不影響吳中玄就學。從而，原裁定駁回抗告人之聲
    請，並無不合，其抗告難認有理由，應予駁回。
五、依行政訴訟法第104條、民事訴訟法第95條、第78條，裁定
    如主文。
中    華    民    國    95    年    9     月    14    日
                  第三庭審判長法  官  趙  永  康
                              法  官  林  茂  權
                              法  官  侯  東  昇
                              法  官  黃  淑  玲
                              法  官  林  文  舟
以  上  正  本  證  明  與  原  本  無  異
中    華    民    國    95    年    9     月    14    日
                              書記官  王  福  瀛


司法院資訊處製作；財團法人民間司法改革基金會備份。
